【裁判字號】    97,易,1444
【裁判日期】    970630
【裁判案由】    侵占
【裁判全文】
臺灣板橋地方法院刑事判決              97年度易字第1444號
公  訴  人  臺灣板橋地方法院檢察署檢察官
被      告  甲○○
上列被告因侵占案件，經檢察官提起公訴（97年度偵緝字第656
號），本院依簡式審判程序，判決如下：
    主  文
甲○○連續犯業務侵占罪，處有期徒刑拾月，減為有期徒刑伍月
，如易科罰金，以銀元佰元即新臺幣玖佰元折算壹日。
    事  實
一、甲○○自民國九十一年四月一日起至同年七月四日止，擔任
    力霸公寓大廈管理維護股份有限公司（以下簡稱力霸公司）
    派駐臺北縣泰山鄉○○路○段一百四十二巷一百二十六號「
    美福堡社區」之總幹事，負責代收社區住戶給付之管理費及
    清潔費等事宜，為從事業務之人，竟基於意圖為自己不法所
    有之概括犯意，自同年六月一日起至同年七月四日止，在上
    開社區內，將其向社區住戶收取之管理費、清潔費等共計新
    臺幣（下同）二十五萬三千九百二十三元予以挪用，未繳回
    「美福堡社區」管理委員會，而將其業務上持有之上開款項
    侵占入己。
二、案經力霸公司告發臺灣板橋地方法院檢察署檢察官偵查起訴
    。本院於準備程序進行中，甲○○就被訴事實為有罪之陳述
    ，經告知簡式審判程序之旨，並聽取各當事人之意見後，本
    院合議庭裁定由受命法官獨任進行簡式審判程序。
    理  由
一、上開犯罪事實，業據被告甲○○於本院審理時坦承不諱，核
    與證人斐德瑜於偵查時之證述相符，並有被告未清金額明細
    、美福堡社區公共管理費用分攤收繳單、美福堡管委會九十
    一年六月一日起至九十一年七月四日止每日收費明細表、六
    月及七月份費用支出明細表、存摺影本、被告書立之零用預
    備金（借條）、保證書各一份附卷可稽，足認被告前揭自白
    與事實相符，堪予採信。本案事證明確，被告犯行洵堪認定
    ，自應依法論科。
二、按行為後法律有變更者，適用行為時之法律。但行為後之法
    律有利於行為人者，適用最有利於行為人之法律，刑法第二
    條第一項定有明文。又比較時應就罪刑有關之共犯、未遂犯
    、想像競合犯、牽連犯、連續犯、結合犯，以及累犯加重、
    自首減輕暨其他法定加減（如身分加減）與加減例等一切規
    定，綜其全部罪刑之結果而為比較。（最高法院九十五年第
    八次刑事庭會議決議參照）。查被告行為後，刑法第五十六
    條有關連續犯，及同法第三百三十六條第二項業務侵占罪之
    法定刑中有關罰金刑等規定，均於九十五年七月一日修正施
    行，茲就比較情形分述如下：
  (一)被告行為後，刑法第五十六條連續犯之規定業已刪除，並於
    九十五年七月一日施行，則被告之犯行，因行為後新法已刪
    除連續犯之規定，此刪除雖非犯罪構成要件之變更，但顯已
    影響行為人刑罰之法律效果，自屬法律有變更，比較修正前
    、後法律適用結果，修正後之規定並未較有利於被告。
  (二)按刑法第三百三十六條第二項業務侵占罪法定刑內有關得併
    科罰金刑之部分，依修正後刑法施行法第一條之一及刑法第
    三十三條第五款等規定，所得併科之罰金刑最高為新臺幣九
    萬元、最低為新臺幣一千元，然依被告行為時即修正前之刑
    法及罰金罰鍰提高標準條例之規定，該罪得併科之罰金刑經
    提高倍數後，最高額雖與修正後之規定相同，惟最低額部分
    顯較修正後為輕。因此，比較上述修正前、後之刑罰法律，
    修正後之相關規定並未較有利於被告。
  (三)綜合上述修正前、後條文而為比較，依刑法第二條第一項前
    段之規定，自應整體適用被告行為時即修正前刑法之規定，
    應予敘明。
三、核被告所為，係犯刑法第三百三十六條第二項之業務侵占罪
    。被告先後數次犯行，時間緊接，觸犯構成要件相同之罪，
    顯係基於概括犯意為之，為連續犯，應依修正前刑法第五十
    六條之規定論以一罪，並加重其刑。爰審酌被告之素行、犯
    罪動機、手段、侵占之金額（共二十五萬三千九百二十三元
    ），經通緝後始緝獲到案，及其犯後雖自知事證明確，未多
    為無謂辯解而坦承犯行，然迄未與告訴人達成和解之態度等
    一切情狀，量處如主文所示之刑，以資懲儆。又被告犯罪之
    時間在九十六年四月二十四日以前，合於中華民國九十六年
    罪犯減刑條例第二條第一項第三款之減刑條件，應減其宣告
    刑二分之一如主文所示，並依修正前刑法第四十一條第一項
    前段之規定，諭知易科罰金之折算標準（被告行為時即修正
    前刑法第四十一條第一項前段規定：「犯最重本刑為五年以
    下有期徒刑以下之刑之罪，而受六個月以下有期徒刑或拘役
    之宣告，因身體、教育、職業、家庭之關係或其他正當事由
    ，執行顯有困難者，得以一元以上三元以下折算一日，易科
    罰金」，而被告行為時之易科罰金折算標準，依修正前罰金
    罰鍰提高標準條例第二條前段（現已刪除）規定，就其原定
    數額提高為一百倍折算一日，則被告行為時之易科罰金折算
    標準，應以銀元三百元折算一日，經折算為新臺幣後，應係
    以新臺幣九百元折算為一日。裁判時即修正後刑法第四十一
    條第一項前段則規定：「犯最重本刑為五年以下有期徒刑以
    下之刑之罪，而受六個月以下有期徒刑或拘役之宣告者，得
    以新臺幣一千元、二千元或三千元折算一日，易科罰金」，
    比較修正前後之易科罰金折算標準，修正後之相關規定並未
    較有利於被告，應依修正前規定諭知易科罰金折算標準），
    以資懲儆。
據上論斷，應依刑事訴訟法第273條之1第1項、第299條第1項前
段，刑法第2條第1項前段、第336條第2項、修正前第56 條、修
正前第41條第1項前段，罰金罰鍰提高標準條例第1條前段、修正
前第2條，中華民國九十六年罪犯減刑條例第2條第1項第3款、第
7條、第9條，判決如主文。
本案經檢察官靳開聖到庭執行職務。
中    華    民    國    97    年    6     月    30    日
                  刑事第三庭  法  官  王偉光
以上正本證明與原本無異
如不服本判決應於送達後十日內檢附向本院提出上訴狀
                              書記官  陳宥伶
中    華    民    國    97    年    6     月    30    日
附錄本案論罪科刑法條全文：
對於公務上或因公益所持有之物，犯前條第一項之罪者，處一年
以上七年以下有期徒刑，得併科五千元以下罰金。
對於業務上所持有之物，犯前條第一項之罪者，處六月以上年以
下有期徒刑，得併科三千元以下罰金。
前二項之未遂犯罰之。


司法院資訊處製作；財團法人民間司法改革基金會備份。
